【裁判字號】    98,上更(一),96
【裁判日期】    980505
【裁判案由】    違反槍砲彈藥刀械管制條例
【裁判全文】
臺灣高等法院刑事判決              98年度上更(一)字第96號
上  訴  人
即  被  告  甲○○
選任辯護人  陳石山律師（法律扶助）
            游涵歆律師（法律扶助）
上列上訴人因違反槍砲彈藥刀械管制條例案件，不服臺灣桃園地
方法院96年度重訴字第18號，中華民國97年4 月11日第一審判決
（起訴案號：臺灣桃園地方法院檢察署96年度偵字第2182號，暨
移送併辦案號：臺灣板橋地方法院檢察署96年度偵字第20522 號
），提起上訴，經判決後由最高法院發回更審，本院判決如下：
    主  文
原判決撤銷。
甲○○未經許可製造可發射子彈具有殺傷力之改造手槍，處有期
徒刑伍年捌月，併科罰金新台幣拾萬元，罰金如易服勞役，以新
台幣壹仟元折算壹日。扣案如附表編號1至5所示之物，均沒收。
    事  實
一、甲○○明知可發射子彈具有殺傷力之改造手槍、改造子彈為
    槍砲彈藥刀械管制條例所管制之物品，未經主管機關許可不
    得製造及無故持有，竟基於接續製造可發射子彈具殺傷力之
    改造槍枝及接續製造改造子彈之包括犯意，於民國95年2、3
    月間，利用雅虎奇摩拍賣網站，向拍賣帳號 「as_00000000
    」之乙○○以每枝新臺幣（下同）5 千餘元之代價，購買仿
    BERETTA廠M9型半自動手槍及仿BERETTA廠84型半自動手槍之
    玩具槍各1枝，並以每顆40元之代價，購得裝飾彈1批，再以
    每盒200元之代價，購買雙基發射火藥1瓶（重量不詳，內容
    詳如附表編號4所示），並至五金行購入如附表編號5所示之
    銼刀、簧桿、漏斗、量尺、夾子、手提式電鑽、手提式砂輪
    機、空氣動力式電鋸、砂輪機、瓦斯噴燈、砂紙、鑽頭、幫
    浦等改造工具。於95年4 月起，乙○○陸續將上開玩具槍及
    裝飾彈、火藥交付甲○○，甲○○嗣於95年4月至6月間同一
    期間內，在其位於桃園縣平鎮市○○○路115 巷12號住處，
    先購入材料磨製金屬槍管，接續將上開購得之兩支玩具槍各
    換裝成自行改造之金屬槍管，而製成可發射子彈具殺傷力之
    改造手槍各1 枝（如附表編號1、2所示）後，均置於手提包
    內再藏放在上開住處房間抽屜內，並將火藥及底火裝填於裝
    飾彈中，組裝直徑約8.5mm 金屬彈頭及金屬彈殼之方式，接
    續製成具殺傷力之改造子彈100顆（如附表編號3所示）。改
    造完成後，甲○○復持其所改造之前開槍枝及子彈，至新竹
    縣關西鎮某山區試射擊發8 顆改造子彈，剩餘92顆改造子彈
    （於鑑驗時經採樣試射31顆，僅剩61顆）則藏放在上開住處
    房間抽屜內。嗣因警循線監聽乙○○後得悉上情，而於96年
    1月18日上午7時30分許，持臺灣桃園地方法院法官核發之搜
    索票，至甲○○上開住處實施搜索，當場查扣由甲○○已將
    前揭玩具槍改製成如附表編號1、2所示可發射子彈具殺傷力
    之仿 BERETTA廠M9型半自動改造手槍（含彈匣，槍枝管制編
    號0000000000）、仿 BERETTA廠84型半自動改造手槍（含彈
    匣，槍枝管制編號0000000000）各1枝、如附表編號3所示具
    殺傷力之改造子彈92顆（於鑑驗時經採樣試射31顆，僅剩61
    顆）及如附表編號4所示之雙基發射火藥1瓶、裝放前揭槍枝
    之手提包1只、火藥1盒（按扣押物品清單雖記載火藥1 盒，
    然其外型實則類似子彈，經送請鑑驗結果認均係口徑0.22吋
    工業建築用彈，不具金屬彈頭，非為完整之子彈，不具殺傷
    力，有卷附內政部警政署刑事警察局槍彈鑑定書96年2月5日
    刑鑑字第0960014314號槍彈鑑定書可憑）、不具殺傷力之裝
    飾彈11顆、非屬槍砲彈藥刀械管制條例所列管槍枝主要組成
    零件之槍管4枝、彈簧3個、滑套1個、彈匣1個、塑膠槍機組
    1 組，及甲○○所有供其改造上開槍枝所用之改造工具（含
    銼刀共4 支、簧桿1支、漏斗1個、量尺1支、夾子1支、手提
    式電鑽共2 台、手提式砂輪機共2台、空氣動力式電鋸1支、
    砂輪機1 台、瓦斯噴燈1組、砂紙2張、鑽頭4支、幫浦1台）
    等物，始查悉上情。
二、案經臺北市政府警察局報請臺灣桃園地方法院檢察署檢察官
    偵查起訴及臺灣板橋地方法院檢察署檢察官移送併辦。
    理  由
壹、證據能力部分
  (一)按被告之自白，非出於強暴、脅迫、利誘、詐欺、疲勞訊問
    、違法羈押或其他不正之方法，且與事實相符者，得為證據
    ，刑事訴訟法第156條第1項定有明文。查被告甲○○於96年
    1 月18日警詢、內勤檢察官偵查及原審審理聲請羈押案件訊
    問時，均自承其製造如附表所示之改造手槍及子彈事實，且
    自偵查至原審行羈押訊問時止均未主張其前開關於製造槍、
    彈之自白係出於強暴、脅迫、利誘、詐欺、疲勞訊問、違法
    羈押或其他不正之方法，且員警確在被告甲○○住處取出附
    表所示槍枝、子彈及工具足佐，被告事後改稱係遭員警利誘
    可以交保才配合承認犯行云云，已非無疑。且查獲本案及為
    被告製作筆錄之丙○○○○○、鄭國隆調查員於原審審理時
    均否認以可以交保利誘被告甲○○承認犯行（見原審卷(二)96
    年10月2 日筆錄），再參以被告甲○○於內勤檢察官偵查及
    原審審理聲請羈押案件訊問時始終未主張遭受利誘，其係智
    慮成熟之人，於接受警員之詢問時若曾遭以交保利誘致有不
    能自由陳述之情形，何以於檢察官或法官訊問時均未提及，
    遲至原審審理時始為此抗辯，實與常理不符。又按員警在詢
    問時果有對被告甲○○施以利誘之不正方法，原則上僅影響
    到被告在該次詢問所為自白之任意性，而不及於嗣後應訊時
    所為之自白，倘無具體明確之證據足以證明被告甲○○所受
    之利誘已延續至其後應訊之時，自不能以主觀推測之詞，遽
    認被告甲○○於嗣後應訊時乃持續受到利誘。被告甲○○於
    檢察官偵訊時，既未對檢察官表示遭員警利誘，且為相同於
    警詢時之自白，復於同日移送原審行羈押訊問時猶仍供述相
    同於警詢及偵查時之自白情節，被告所指其警詢時遭員警利
    誘之辯詞，實難憑採。況被告甲○○自承犯行之96年1 月18
    日該次警詢筆錄錄音帶經原審當庭勘驗結果，為全程錄音，
    且詢答間語氣平和，亦無脅迫、誘導之情形，筆錄經核與被
    告陳述內容大致相符（見原審卷(一)96年6月1日勘驗筆錄），
    而該筆錄雖經員警整理完成，惟此係警方基於製作筆錄之方
    便性而製作，且被告於警詢及偵查中接受訊問時全程均有其
    選任辯護人陪同在場，更無遭受強制而有非出於其自由意識
    而為供述之可能，益徵被告上開警詢及偵查時所為自白係出
    於任意陳述，且與事實相符，是依刑事訴訟法第156條第1項
    規定，自得為證據，被告之選任辯護人所指被告警詢及偵查
    之自白並無證據能力云云，尚非可採。
  (二)復按除急迫情況並經記明筆錄者外，訊問被告時應全程連續
    錄音，必要時並應全程連續錄影，刑事訴訟法第100條之1第
    1 項固有明文。惟倘被告之陳述係基於自由意思而非出於不
    正之方法，且其陳述與事實相符，縱令對之詢問時未經全程
    錄音，或事後無法提出錄音帶以供法院勘驗比對，致公務員
    實施詢問程序不無瑕疵，仍難謂其供述之筆錄，絕對不具證
    據能力（最高法院93年度台上字第1720號、93年度台上字第
    4525號、96年度台上字第5115號、96年度台上字第5717號判
    決意旨）。本件被告甲○○於96年2月6日之偵訊筆錄，並非
    無錄音、錄影，祇因存檔、轉換檔案不當或光碟保存不當，
    致事後無法讀取光碟片以供勘驗，尚難謂係惡意不為錄音、
    錄影或遺失，且被告於上開偵訊後，已於偵訊筆錄內簽名，
    並有律師陪同在側，有上開偵訊筆錄可稽，權衡公共利益及
    被告基本人權保障，以被告所犯本件改造手槍及子彈之重罪
    ，影響社會治安甚大，應認維護治安之公共利益，遠大於此
    偵訊錄音無法供勘驗之輕微瑕疵之危害，應認被告該次偵訊
    筆錄具有證據能力。
  (三)另本件其餘認定事實所引用之卷內供述證據（包含文書），
    並無證據證明係公務員違背法定程序所取得，被告及其選任
    辯護人於審判程序中復均未於言詞辯論終結前表示異議，且
    卷內之文書證據及物證等，亦無刑事訴訟法第159條之4之顯
    有不可信之情況與不得作為證據之情形，則依刑事訴訟法第
    159條之5之規定，本件以下認定事實所引用之供述證據，亦
    均有證據能力，合先敘明。
貳、實體部分：
一、訊據被告甲○○於本院就前揭犯罪事實業自白不諱，且查：
  (一)被告甲○○於96年1月18日警詢時業供承：「在我家3樓後面
    房間之抽屜內，查獲改造手槍2把及改造子彈92顆，…彈簧3
    個、滑套1 個、彈匣1個、銼刀1支、簧桿1支塑槍機1組、火
    藥1 盒、火藥1瓶、漏斗1個、量尺1支、裝飾彈11顆、夾子1
    支、手提式電鑽1 台、手提式砂輪機1台、置放槍枝手提包1
    個…」、「工具類都是在五金行買的，槍枝、火藥及裝飾彈
    部分是在網路上向一位叫做『阿偉』的網友買的，該工具我
    是要用來修改零件或槍管所用，槍枝、子彈部分我買來是好
    玩而已，我原本買到的2 把槍枝都是道具槍，當時槍管均未
    貫通，槍管我再自行改裝及貫通，子彈買來時均是裝飾彈，
    我再以火藥裝填改造」、「我是在95年2、3月份分次向該網
    友購買槍枝2 把，裝飾彈及火藥則是後來大約於95年5、6月
    間再向該名網友購買，我是在網站雅虎奇摩拍賣上取得該名
    網友的電話，再與該名網友以電話聯繫，我們都是採當面現
    金交易，槍枝的部分是1把5千多元之代價購得，裝飾彈部分
    是1顆40元購得，火藥則是1盒2百元買的」、「上述2把槍枝
    改造完成後有試射過，試射是在新竹縣關西鎮一帶山區試射
    」等情不諱（見偵字第2182號卷第7頁背面、第8頁），於96
    年1 月18日偵查時復為前述相同一致之供述略以：「警詢所
    述實在，出於自由意識」、「在我住處扣案的東西均為我所
    有，有2 把改造槍枝及改造子彈、改造工具手提砂輪機、手
    提電鑽、幫浦等物，這些工具我是要做維修及保養用，因為
    有時候用一用不順就用來磨一磨、修一修，我是在95年2、3
    月的時候向網友買2 把槍，買1把約5千元左右，我是買道具
    槍，再買材料回來加工，當初槍管是有阻鐵，我是買別的槍
    管來磨後套上去的，我是用我住處的工具磨的，…我是在去
    年4、5月間磨及換槍管，我都是在住處做的，…子彈的部分
    我也是跟阿偉買裝飾彈，我是將底火及火藥裝進去後，以手
    將彈頭壓下去卡緊後就可以了，我共做了約100 顆子彈，我
    是自己在玩的，這2 把槍我曾試射過，在關西的山上，打了
    10發左右，槍枝可以擊發，有殺傷力，因為我可以打到樹木
    裡面，威力蠻強的」等情詳確（見偵字第2182號卷第44、45
    頁），嗣於96年1 月18日移送原審行羈押訊問時猶明確供承
    ：「承認我有在我的住所內改造手槍及子彈」、「用來改造
    的手槍是網路上向綽號『阿偉』的男子購買道具槍，之後回
    來我自己更換成金屬槍管，用電鑽修改槍管，我是自己磨金
    屬槍管之後將金屬槍管換裝到道具槍上，讓道具槍可以發射
    子彈」、「改造手槍的期間是95年4、5月間，都是在我的住
    所內改造」、「95年4、5月間，在上址住處，我是透過阿偉
    跟他買尚未裝火藥的子彈，我分很多次向他買，買來子彈後
    ，另外自己去買工業用火藥，裝填在上開子彈裡，我沒有使
    用工具」等語綦詳（見原審96年度聲羈字第45號卷第7、8頁
    ），於本院審理中亦供承：「但我的自白並沒有說有分次製
    造，所以沒有連續犯的問題。我是買來一批槍彈之後接連一
    直改造」、「是同一天買的，不是同一天拿回來，等槍彈都
    拿回來之後才一起改造的，確切時間我記不清楚了」等語在
    卷可稽。
  (二)又為警於上開時地查扣之改造手槍2枝、子彈92顆及火藥1瓶
    ，經送鑑驗結果係認：其中1枝（含彈匣，槍枝管制編號000
    0000000）係由仿BERETTA廠M9型半自動手槍製造之槍枝，換
    裝土造金屬槍管而成之改造手槍，機械性能良好，可擊發適
    用子彈，具殺傷力；另1枝（含彈匣，槍枝管制編號0000000
    000）係由仿BERETTA廠84型半自動手槍製造之槍枝，換裝土
    造金屬槍管而成之改造手槍，機械性能良好，可擊發適用子
    彈，具殺傷力；送鑑子彈92顆，認均係土造金屬彈殼加裝直
    徑約8.5mm 金屬彈頭而成之土造子彈，經採樣31顆實際試射
    ，均可擊發，認具殺傷力；另火藥1 瓶，檢出硝化甘油、硝
    化纖維及CentraliteII等，認係雙基發射火藥，另檢出微量
    硝酸鋇成分（淨重0.97公克，取0.75公克供鑑定用罄，餘0.
    22公克），此有內政部警政署刑事警察局96年1 月18日刑鑑
    字第0960010722號、96年3月1日刑鑑字第0960011718號槍彈
    鑑定書、96年2月8日刑鑑字第0960013333號鑑定書各乙份在
    卷可參（見偵字第2182號卷第18至20頁、第118至123頁、第
    126頁） ，此外復有現場查獲照片16張、乙○○之網路拍賣
    網頁1 份、臺北市政府警察局刑事警察大隊搜索扣押筆錄及
    扣押物品目錄表各1 份附卷足稽，且有前揭具殺傷力之改造
    槍枝、子彈、火藥及如事實欄所載被告所有供其改造前開槍
    枝所用之工具等物扣案可證。
  (三)至於證人丁○○所證伊於去年底有在被告住處房間看到2 把
    槍，被告說是剛買回來的，裝子彈就可以用了云云，惟查證
    人丁○○所證上情均係聽聞被告陳述而來，屬傳聞證據，況
    被告為隱瞞其製造槍枝之事實，亦非不可能向丁○○謊稱係
    買來之改造手槍，是證人丁○○所證該節，尚不足為被告有
    利之認定。又扣案如附表編號1、2所示之改造手槍，經本院
    前審函送內政部警政署刑事警察局鑑定扣案槍枝撞針座是否
    經改造為鐵製品，經該局以97年7月7日刑鑑字第0970098434
    號函覆以：送鑑改造手槍2 枝（槍枝管制編號0000000000、
    0000000000），其撞針座認均係土造金屬撞針座等語。是扣
    案如附表編號1、2所示之改造手槍之撞針座確經改造為鐵製
    品，應堪認定。雖證人陳勝偉證稱：「曾經幫乙○○作鐵的
    撞針座，華山道具槍的零件比較脆弱，我們用鐵製的比較不
    易耗損，鐵製的撞針座我們可以自己製作，我那邊有機台可
    以去研究這方面的東西。」然證人陳勝偉之上開證述，僅能
    證明其曾幫乙○○製作鐵製撞針座，並不能證明扣案之2 枝
    改造手槍即為證人陳勝偉為乙○○所製作，亦不足以進而推
    論被告自乙○○處購得扣案之2 枝改造手槍，於購買之初即
    已改造完成。是證人陳勝偉之上開證述，亦無法作為有利於
    被告之認定。又證人戊○○於本院前審審理時到庭證述：我
    不清楚乙○○有無製造槍枝、子彈，曾看過乙○○裝子彈，
    但是不是偵卷2182號卷第32、33頁上面的子彈盒，沒有辦法
    確定；有看過盒子裡面有裝子彈，但是是否與照片內的子彈
    相同，我不清楚，亦無法分辨現在看到的子彈，就是當時在
    乙○○住處看到的子彈等語（本院前審97年10月15日審判筆
    錄第3、4頁）。是依證人戊○○之上開證述，仍無法證明被
    告自乙○○處購得之扣案改造子彈，於購得之初即已改造完
    成。再查，依被告與乙○○於95年12月13日之監聽譯文，雖
    被告係向乙○○購買總數共50顆之子彈，惟被告係先向乙○○購買30顆子彈（所適用之手槍口徑不詳），再向乙○○購
    買適用於90手槍之子彈20顆，依被告與乙○○間之對話順序
    ，被告先後所購買之30顆及20顆子彈，應是不同直徑之子彈
    ，與被告本件扣案之改造子彈，直徑均為8.5mm ，尚有不同
    ，縱使扣案之改造子彈之直徑與乙○○另涉寄藏子彈於他處
    者相同，也不能證明被告所購買者與乙○○寄藏於他處之子
    彈係屬同一，是被告所辯，實不可採。至於電鋸、電鑽、砂
    輪機、鑽頭、噴燈、量尺、挫刀等工具是否與改造槍械有關
    ，因涉行為人之知識、經驗及技術等相關因素，有內政部警
    政署刑事警察局96年10月24日刑鑑字第0960140648號函附於
    原審卷可稽，亦不足以證明即與槍枝之改造無關。
  (四)綜上，被告之自白核與事實相符，應屬可採，其上開未經許
    可製造可發射子彈具殺傷力之改造槍枝及子彈等犯行，事證
    明確，被告犯行已堪認定，應依法論科。
二、按被告甲○○行為後，刑法於94年2月2日修正公布，並自95
    年7月1日施行，其中修正前刑法第33條第5 款原規定：「罰
    金：1元以上」，依罰金罰鍰提高標準條例第1條前段規定提
    高10倍，及現行法規所定貨幣單位折算新台幣條例第2 條換
    算為新臺幣結果，為30元以上，而修正後則規定：「罰金：
    新臺幣1 千元以上，以百元計算之」，已將科處罰金之最低
    額提高至新臺幣1 千元以上，就法定刑最低罰金部分，修正
    後之規定顯非較有利於被告，故依現行即修正後刑法第2 條
    第1項前段規定，此部分應適用修正前刑法第33條第5款之規
    定。核被告甲○○所為，係犯槍砲彈藥刀械管制條例第8 條
    第1 項之未經許可製造可發射子彈具有殺傷力之手槍罪、同
    條例第12條第1 項之未經許可製造子彈罪。被告製造「槍管
    」，係欲供製造槍枝所用，應為製造槍枝之部分行為，又依
    內政部86年11月24日臺（86）內警字第8670683 號公告火藥
    、炸藥為炸彈、爆裂物之主要組成零件，為槍砲彈藥刀械管
    制條例第13條所指彈藥之主要組成零件，是被告雖持有前開
    雙基發射火藥1 瓶，惟亦係欲供其製造子彈所用，應為製造
    子彈之部分行為，均不再論以槍砲彈藥刀械管制條例第13條
    第1項、第4項之製造及持有槍砲主要組成零件罪。又其製造
    槍枝及子彈後進而持有之低度行為，為製造之高度行為所吸
    收，均不另論罪。是被告分別製造槍枝2支、子彈100顆之行
    為，係於時間緊接之期間、同一地點內所為，復均各觸犯構
    成要件相同之罪名，分別侵犯相同之法益，各屬接續犯，各
    為包括之一罪。被告所犯上開未經許可製造可發射子彈具有
    殺傷力之槍枝罪及未經許可製造子彈罪，依被告自白，其改
    造手槍及子彈係同時所作，依「罪證有疑，利歸被告」之原
    則」，既無其他積極證據足認被告係分次製造，應認其係一
    行為所為，為想像競合犯，應從重論以未經許可製造可發射
    子彈具有殺傷力之槍枝罪。被告於犯罪時之刑法第42條第 2
    項前段規定：「易服勞役以1元以上3元以下折算1 日。但勞
    役期間不得逾6 個月。」，而關於易服勞役之折算標準，依
    修正前罰金罰鍰提高標準條例第2 條前段規定（現已刪除）
    ，就其原定數額提高為100倍折算1日，則本件被告行為時之
    易服勞役折算標準，應以銀元100元以上300元以下折算1 日
    ，即新臺幣300元以上900元以下折算1 日。惟95年7月1日修
    正公布施行之刑法第42條第3 項前段則規定：「易服勞役以
    新臺幣1仟元、2仟元或3仟元折算1 日。但勞役期間不得逾6
    個月」，茲比較修正前後之易服勞役折算標準，以修正後之
    規定，較有利於被告，依刑法第2條第1項但書規定，此部分
    應適用修正後之刑法第42條第3 項前段規定，定其罰金易服
    勞役之折算標準。末查移送併辦部分（臺灣板橋地方法院檢
    察署96年度偵字第20522號） 認被告上開犯行，係犯槍砲彈
    藥刀械管制條例第8條第4項之未經許可持有可發射子彈具殺
    傷力之改造手槍及同條例第12條第4 項之未經許可持有子彈
    罪，核與本院認定之前開事實不符，尚非允洽，惟其移送併
    辦所指之未經許可持有可發射子彈具殺傷力之改造手槍及持
    有子彈部分，與前開被告所犯未經許可製造可發射子彈具有
    殺傷力之槍枝及未經許可製造子彈有高低度之吸收關係，為
    實質上一罪關係，本院自得併予審究，附此敘明。
三、原審認被告罪證明確，據予論科，固非無見。惟查：(一)原判
    決就被告製造槍枝及子彈，並未詳究其製造時間，逕為連續
    犯之認定，認事用法，尚有未當。(二)被告在警詢、偵查及原
    審行羈押訊問時，就所改造槍枝所使用之工具，前後所供不
    一，原判決未詳為區別即採其警詢內容諭知沒收，亦有未洽
    。被告提起上訴否認犯罪，固無理由，然原審判決既有上開
    可議之處，仍應由本院將原判決撤銷改判。
四、爰審酌具有殺傷力之改造槍枝及子彈均係屬高度危險之物品
    ，非經主管機關許可，不得擅自製造、持有，被告甲○○漠
    視法令，非法製造槍枝及子彈，製造完成具有殺傷力之改造
    槍枝數量有2枝、子彈有100顆（嗣經甲○○試射餘92顆），
    危害社會治安，然無證據足認被告將製造之槍枝及子彈販售
    他人，惡性尚非極重，兼衡其犯罪之動機、目的、手段、生
    活狀況、智識程度等一切情狀，公訴人起訴時建請就被告所
    犯量處執行刑有期徒刑13年，尚屬過重，爰量處被告有期徒
    刑5年8月，併科罰金10萬元，並就罰金刑部分依刑法第42條
    第3 項諭知易服勞役之折算標準。又公訴人起訴時建請就被
    告依法宣告強制工作，惟查，刑法第90條第1項固規定：「
    有犯罪之習慣，或因遊蕩或懶惰成習而犯罪者，於刑之執行
    前，令入勞動場所強制工作」，然觀之被告甲○○於本案前
    並無任何犯罪前科紀錄，有卷附本院被告前案紀錄表可按，
    難謂被告積習已深，顯有犯罪之習慣，亦無證據證明被告因
    遊蕩或懶惰成習而犯罪之情形，俟判決確定執行本件科處之
    有期徒刑及罰金刑，應足收刑罰執行矯正之效果，是認尚無
    依刑法第90條第1項規定對被告宣告強制工作之必要。
五、扣案如附表編號1、2所示可發射子彈具殺傷力之改造手槍共
    2枝及如附表編號3所示具殺傷力之土造子彈共61顆、附表編
    號4所示之火藥1瓶，均屬違禁物，不問屬於犯人與否，應依
    刑法第38條第1項第1款規定宣告沒收。再扣案如附表編號 5
    所示之工具，全部均為被告甲○○所有供製造上開改造槍枝
    及子彈所用之工具，業據被告於警詢時供陳甚明在卷，至於
    被告於96年1 月18日偵查中雖稱「改造工具手提砂輪機、手
    提電鑽、幫浦等物」，然該3 物僅是例示，另有概稱之其他
    「等物」，與警訊所供並未矛盾，又同日原審行羈押訊問時
    ，被告雖提及「用電鑽修改槍管」，但又稱「自己磨金屬槍
    管之後，將金屬槍管換裝到道具槍上」等語，後段雖未明確
    陳述其使用之工具，但顯然並不僅限於電鑽一項，應認亦未
    與其警訊所供相斥。至於被告嗣於偵查、審理中，改稱原製
    造工具已出售，該扣案工具與本件無關云云，顯與其警訊所
    供不符，且被告亦未提出出售該批工具之收據，應認所辯並
    非可信。是該扣案如附表編號5 所示之工具，均應依刑法第
    38條第1項第2款規定併予宣告沒收。至被告持以試射之土造
    子彈8 顆及送鑑之土造子彈31顆，分經被告試射及刑事警察
    局鑑驗試射擊發，僅餘彈殼、彈頭，不再具有子彈功能，已
    非違禁物（最高法院94年台上字第3195號判決意旨參照），
    有上引之內政部警政署刑事警察局槍彈鑑定書可證，另扣案
    之裝飾彈1批，送鑑結果認分係土造金屬彈殼加裝直徑約6.9
    mm~9.0mm土造金屬彈頭而成，經檢視均不具底火及火藥，認
    不具殺傷力；另扣案之滑套1 個、彈匣1個、塑膠槍機組1組
    經送請鑑定結果，分係屬仿 BERETTA廠84型半自動手槍製造
    之金屬滑套、仿 BERETTA廠半自動手槍製造之金屬彈匣及仿
     BERETTA廠半自動手槍製造之塑膠撞針座，且上開金屬滑套
    、金屬彈匣、塑膠槍機組，均係玩具廠商仿製之金屬物件及
    金屬管狀物，依現狀非經加工無法供組成槍枝使用，非屬槍
    砲主要組成零件，有前述內政部警政署刑事警察局96年3月1
    日刑鑑字第0960011718號槍彈鑑定書、內政部96年4月3日內
    授警字第0960870538號函（見原審卷(一)第51頁）可考；又扣
    案記載為火藥1 盒，經送請鑑驗結果認均係口徑0.22吋工業
    建築用彈，不具金屬彈頭，非為完整之子彈，不具殺傷力，
    亦有卷附內政部警政署刑事警察局槍彈鑑定書96年2月5日刑
    鑑字第0960014314號槍彈鑑定書可憑（見偵字第2182號卷第
    83至85頁），上開物品固屬被告甲○○所有之物，惟無證據
    證明與本案犯罪事實相涉，且非違禁物，均無庸為沒收之諭
    知。又扣案之手提包1 只，雖係供被告裝放上開改造槍枝所
    用，惟與被告所犯上開2 罪並無直接關連，又非違禁物，亦
    不予宣告沒收。
六、公訴意旨另認被告甲○○另涉有槍砲彈藥刀械管制條例第13
    條第1 項之未經許可製造槍枝之主要組成零件罪嫌部分，經
    原審諭知無罪，未經檢察官上訴而告確定，至移送原審併辦
    部分（即臺灣板橋地方法院檢察署96年度偵字第20522 號）
    ，自應退回由檢察官另行依法處理，原審就此部分仍為無罪
    之諭知，自有未合，併此敘明。
據上論斷，應依刑事訴訟法第369條第1項前段、第364條、第299
條第1項前段，槍砲彈藥刀械管制條例第8條第1項、第12條第1項
，刑法第11條前段、第2條第1項、第42條第3項、第38條第1項第
1款、第2款，判決如主文。
本案經檢察官王金聰到庭執行職務。
中    華    民    國    98    年    5     月    5     日
                  刑事第二十庭審判長法  官  楊貴雄
                                    法  官  鄧振球
                                    法  官  高愈杰
以上正本證明與原本無異。
如不服本判決，應於收受送達後10日內向本院提出上訴書狀，其
未敘述上訴之理由者並得於提起上訴後10日內向本院補提理由書
（均須按他造當事人之人數附繕本）「切勿逕送上級法院」。
                                    書記官  郭彥琪
中    華    民    國    98    年    5     月    5     日
附錄：本案論罪科刑法條全文
槍砲彈藥刀械管制條例第8條第1項
未經許可，製造、販賣或運輸鋼筆槍、瓦斯槍、麻醉槍、獵槍、
空氣槍或第4條第1項第1款所定其他可發射金屬或子彈具有殺傷
力之各式槍砲者，處無期徒刑或5年以上有期徒刑，併科新臺幣1
千萬元以下罰金。
槍砲彈藥刀械管制條例第12條第1項
未經許可，製造、販賣或運輸子彈者，處1年以上7年以下有期徒
刑，併科新台幣500萬元以下罰金。
  附表：
┌──┬────────────────────────────────┐
│編號│扣                   案                   物                    │
├──┼────────────────────────────────┤
│1   │改造手槍1枝（含彈匣，槍枝管制編號：0000000000），係由仿BERETTA廠│
│    │M9型半自動手槍製造之玩具槍，經換裝土造金屬槍管而成之改造手槍，機│
│    │械性能良好，可擊發適用子彈，具殺傷力。                          │
├──┼────────────────────────────────┤
│2   │改造手槍1枝（含彈匣，槍枝管制編號0000000000），認係由仿BERETTA廠│
│    │84型半自動手槍製造之玩具槍，經換裝土造金屬槍管而成之改造手槍，機│
│    │械性能良好，可擊發適用子彈，具殺傷力。                          │
├──┼────────────────────────────────┤
│3   │土造子彈92顆（原製成100顆，經被告持至山區試射8顆，餘92顆），認均│
│    │係土造金屬彈殼加裝直徑約8.5mm金屬彈頭而成之土造子彈，經採樣31顆 │
│    │實際試射，均可擊發，認具殺傷力。                                │
├──┼────────────────────────────────┤
│4   │火藥1瓶，檢出硝化甘油、硝化纖維及CentraliteII等，認係雙基發射火 │
│    │藥，另檢出微量硝酸鋇成分（淨重0.97公克，取0.75公克供鑑定用罄，餘│
│    │0.22公克）                                                      │
├──┼────────────────────────────────┤
│5   │銼刀共4支、簧桿1支、漏斗1個、量尺1支、夾子1支、手提式電鑽共2台、│
│    │手提式砂輪機共2台、空氣動力式電鋸1支、砂輪機1台、瓦斯噴燈1組、砂│
│    │紙2張、鑽頭4支、幫浦1台。                                       │
└──┴────────────────────────────────┘


司法院資訊處製作；財團法人民間司法改革基金會備份。
